【裁判字號】    99,台上,7469
【裁判日期】    991202
【裁判案由】    誣告
【裁判全文】
最高法院刑事判決            九十九年度台上字第七四六九號
上  訴  人  林靜女
上列上訴人因誣告案件，不服台灣高等法院台南分院中華民國九
十八年七月十六日第二審判決（九十八年度上訴字第六二七號，
起訴案號：台灣台南地方法院檢察署九十七年度偵字第四五七０
號），提起上訴，本院判決如下：
    主  文
上訴駁回。
    理  由
按刑事訴訟法第三百七十七條規定，上訴於第三審法院，非以判
決違背法令為理由，不得為之。是提起第三審上訴，應以原判決
違背法令為理由，係屬法定要件。如果上訴理由書狀並未依據卷
內訴訟資料，具體指摘原判決不適用何種法則或如何適用不當，
或所指摘原判決違法情事，顯與法律規定得為第三審上訴理由之
違法情形，不相適合時，均應認其上訴為不合法律上之程式，予
以駁回。本件原判決係以依刑事訴訟法第三百六十一條第二項規
定，提起第二審上訴，上訴書狀應敘述具體理由，為第二審上訴
必備之程式，其理由具體與否，屬第二審法院審查範圍，倘所敘
述之上訴理由不具體，即屬同法第三百六十二條前段所規定上訴
不合法律上之程式，第二審法院應依同法第三百六十七條前段規
定，逕以判決駁回之，無定期命補正問題，此與上訴書狀全未敘
述上訴理由者，第一審法院應依同法第三百六十一條第三項之規
定定期間先命補正之情形，尚屬有別。又第二審上訴之目的，既
在於請求撤銷、變更原判決，則所謂具體理由，必係依據卷內既
有訴訟資料或提出新事證，指摘或表明第一審判決有何採證認事
、用法或量刑等足以影響判決本旨之不當或違法，而構成應予撤
銷之具體事由，始克當之（例如：依憑證據法則具體指出所採證
據何以不具證據能力，或依憑卷證資料，明確指出所為證據證明
力之判斷如何違背經驗、論理法則）；倘僅泛言原判決認定事實
錯誤、違背法令、量刑失之過重或輕縱，而未依上揭意旨指出具
體事由，或形式上雖已指出具體事由，然該事由縱使屬實，亦不
足以認為原判決有何不當或違法者（例如：對不具有調查必要性
之證據，法院未依聲請調查亦未說明理由，或援用證據不當，但
除去該證據仍應為同一事實之認定），皆難謂係具體理由。上訴
人林靜女因誣告案件，不服第一審論處其意圖他人受刑事處分，
向該管公務員誣告罪刑之判決，提起第二審上訴，其上訴書狀所
載上訴理由主張：(一)據證人吳光祐於民國九十七年四月二十八日
偵訊結證：「（問：林靜女有無指稱蕭桂榆何時竊電？）沒有，
當時林靜女要我們到牆壁上看有一個洞，表示蕭桂榆在偷接電」
，九十八年二月十八日審理時結證：「我們兩邊都有去看，但是
看不出來，因為早餐店那邊堆了一大堆東西，被告的住處為木板
牆，上面有個洞，但是看不出來有偷接電的情形。」；證人梁雅
程亦結證：「（問：報案人那面牆的那個洞，在你們到現場時，
那個洞有無接上電源？）沒有，只有一個洞。」等語，足見警員
於九十六年七月十五日至現場查看時，台南市○○○路六二號建
物牆壁上確實有個洞，上訴人以牆壁上有洞之事實，且與告訴人
蕭桂榆所有六十號建物相鄰，懷疑告訴人挖洞竊電，尚非全然無
因，上訴人自缺乏誣告之故意。(二)苟上訴人虛構上開挖洞之事實
，孰有仍向台南市警察局第一分局德高派出所報案，足證上訴人
並未虛構事實，且合理懷疑告訴人毀損牆壁竊取電氣。(三)證人柯
志達固於第一審九十八年二月十八日審理時結證：「（問：插座
洞口與你施作時的洞口是否一樣？有無破壞過的痕跡？）不記得
了，看不出來。」，惟依證人之回答，尚不足以證明插座洞口與
施作時之洞口一樣，且並無被破壞之痕跡，乃第一審法院竟採柯
志達證詞作為不利於上訴人之證據，似嫌速斷云云。然第一審判
決理由已敘明上訴人於九十六年九月十日具狀向台灣台南地方法
院檢察署指稱蕭桂榆於九十六年六月十二日挖鑿牆壁偷接上訴人
之電源，而台灣台南地方法院檢察署於受理上訴人之告訴後，隨
即發交台南市警察局第一分局調查，上訴人於該竊盜案警詢、偵
查中指稱，親眼目睹蕭桂榆為竊電，而挖鑿之處所在九十六年度
他字第三二０六號卷第二九頁照片所指之處，並經上訴人於第一
審法院確認無誤。本件台南市○○○路六二號建物插座洞口之照
片經提示證人柯志達（即就該建物共同壁施工之木工師傅）詢問
該插座洞口有無被破壞過的痕跡，柯志達則證稱：「看不出來，
我當時做的插座大小大概長八公分寬五公分。」等語，參以蕭桂
榆並非木工水電工，若依上訴人所述其係以美工刀及小鋸子將該
六二號建物牆壁挖一個小長方形的洞屬實，必會留下明顯的跡證
，柯志達當下即可辨明，而無證述「看不出來」之理。再者，依
九十六年度他字第三二０六號卷第二九頁左下右下、第三十頁右
下、第三一頁左下照片所示，該六二號建物插座洞口，亦與其裝
設電源插座大小相當，並無明顯另經挖鑿擴大之情，足見該六二
號建物插座洞口並無上訴人所稱被挖大之事實。復參酌證人即因
上訴人報案後前往現場處理之警員梁雅程、吳光祐均表示渠等前
往處理時未發現蕭桂榆有偷接電之情，益證上訴人之指訴，顯與
事實不符。並綜合相關事證認定上訴人並未親歷蕭桂榆挖鑿牆壁
連接電源竊用上訴人之電源，且亦無任何事證足以使上訴人誤認
蕭桂榆涉有竊盜等犯行，詎上訴人具狀向台灣台南地方法院檢察
署檢察官提出告訴，堅指蕭桂榆有竊盜等犯行，其確有誣告蕭桂
榆之故意。第一審判決已就上訴人上訴理由所揭之各項抗辯事由
詳予說明，上訴人上訴第二審所指摘，僅係對於第一審判決已說
明事項及屬第一審採證認事職權之適法行使，徒憑己見而為不同
之評價，且對於枝節性之問題，重為事實之爭辯，並未具體指出
第一審判決所採證據何以不具證據能力，或依憑卷證資料，明確
指出第一審判決所為證據證明力之判斷如何違背經驗、論理法則
。上訴人之上訴並未具體指摘或表明第一審判決有何採證認事、
用法或量刑等足以影響判決本旨之不當或違法，而構成應予撤銷
之具體事由，因認其非足以動搖第一審判決之具體理由。依上說
明，上訴人之上訴不合法律上之程式，爰不經言詞辯論，判決駁
回其第二審上訴。從形式上觀察，原判決並無任何違背法令之處
。上訴人第三審上訴意旨，仍以依吳光祐於偵訊所證，警員至現
場查看時，六二號建物牆壁上確有個洞，上訴人以此懷疑告訴人
挖洞竊電，非全然無因，苟上訴人虛構事實，孰有仍向警方報案
之理。柯志達所證，不足證明插座洞口無被破壞痕跡，且其施作
後之情形，與檢察官勘驗之現況不同，顯有遭破壞痕跡。上訴人
已提出相關具體事由，不能認係抽象、空泛，縱所舉事由經調查
結果，並非可採，要屬上訴有無理由之範疇。現行刑事訴訟法就
第二審採覆審制，而非單純書面審核第一審判決有無不當或違法
而已。於第二審提出或聲請，仍為法所不禁，第二審自應調查，
原審逕行駁回上訴，違背第二審上訴係覆審制之精神，並剝奪上
訴人聲請調查證據之權利，有判決適用法則不當之違法等陳詞，
主張其所提第二審上訴之理由應屬具體，漫指原判決不當，並未
依據卷證資料具體指摘原判決以不合法律上程式駁回第二審上訴
，有何違背法令之情形，係就原判決已說明事項，單憑己見，任
意指摘，要不能認係適法之第三審上訴理由。又原審既認上訴人
之上訴不合法律上程式，而不經言詞辯論，逕予判決駁回，則其
未開庭調查證據及定期審判，亦屬當然，要無應於審判期日調查
之證據未予調查或判決適用法則不當之違法可言。上訴意旨指原
審未定期審判及調查證據，判決違背法令云云，亦與法律規定得
為第三審上訴理由之違法情形，不相適合。依上揭說明，
本件上訴違背法律上之程式，應予駁回。
據上論結，應依刑事訴訟法第三百九十五條前段，判決如主文。
中    華    民    國  九十九  年   十二   月    二    日
                      最高法院刑事第二庭
                          審判長法官  莊  登  照  
                                法官  徐  昌  錦  
                                法官  許  錦  印  
                                法官  蔡  名  曜  
                                法官  葉  麗  霞  
本件正本證明與原本無異
                                      書  記  官  
中    華    民    國  九十九  年   十二   月    八    日
                                                      v

司法院資訊處製作；財團法人民間司法改革基金會備份。
